# 财办会[2012]11号关于取消股份支付计划会计处理问题的复函

提问人：mzw821 时间：2012-12-24 10:52:05
哈哈。最近官方出了一本很好的会计书，在这本书第 34 页提到一个文件。 2012 年 3 月发的。 财办会[2012]11号关于取消股份支付计划会计处理问题的复函 请问哪位老大分享一下这个文件啊。谢谢。

回答人：chenyiwei
这个文件的内容应该就体现在这本书的案例分析中，同时也体现在证监会公告[2012]42号文对股份支付处理的要求中： “ （二）及时足额确认股权激励费用 披露股权激励计划的上市公司，应当按照企业会计准则的相关规定，在等待期内合理确认股权激励费用。上市公司在等待期内取消所授予权益工具的（因未满足可行权条件而被取消的除外），应当作为加速行权处理，即视同剩余等待期内的股权支付计划已经全部满足可行权条件，在取消所授予权益工具的当期确认剩余等待期内的所有费用。”

提问人：mzw821 时间：2012-12-24 10:52:05
哈哈。最近官方出了一本很好的会计书，在这本书第 34 页提到一个文件。 2012 年 3 月发的。
财办会[2012]11号关于取消股份支付计划会计处理问题的复函
请问哪位老大分享一下这个文件啊。谢谢。

回答人：chenyiwei
附件是我们自己制作的这本书的Word版本：
上市公司执行企业会计准则案例解析.doc
(698.5 KB, 下载次数: 600)
2012-12-25 14:57 上传
你的问题的答案应该就在这本书的以下文字中：
(1)第一期解锁部分所对应的股权激励费用应该按照股份支付计划作废来进行会计处理， 2011 年度不确认与这一部分相关的股权激励费用。
原因是，在 2011 年年底，由于未能达到可行权条件“2011年净利润较 2009 年增长率不低于25%”而导致职工不能解锁相应的限制性股票，这属于作废。
(2)第二期和第三期应该作为取消股份支付计划，按照加速行权处理。但是对于取消日应当确认的金额存在一定争议。一种观点认为费用应当反映取消日所有流通在外的股权激励，而无需考虑未来是否能够满足可行权条件。这是因为准则规定对股份支付计划的取消按照加速行权处理，即提早满足了行权条件，因此将剩余的授予日权益工具的公允价值全部确认在取消当期。另外一种观点认为，《国际财务报告准则第 2号——股份支付》规定，“主体对于取消或结算应当作为加速行权处理，并应当立即确认在剩余的等待期间所取得服务原本应予确认的金额”，这里“在剩余的等待期间所取得服务原本应予确认的金额”应反映如果不取消股份支付计划，预期在未来期间将会确认的费用金额，也就应该考虑未来是否能够满足可行权条件，根据这一估计对预期将行权的奖励数量进行调整后再计算应该确认的费用。就本例来看，观点一认为应当在取消日加速确认第二、三期的费用 10500 万元；而观点二认为，应当在取消日判断第二、三期的股权激励达到业绩条件的可能性，在此基础上需确认的费用少于 10500 万元。对于该争议，财政部在 2012 年 3 月的财办会[ 2012]11号《关于取消股份支付计划会计处理问题的复函》中指出： “企业在等待期内取消了所授予的权益工具（因未满足可行权条件而被取消的除外）的，应当按照《企业会计准则解释第 3号》（财会[2009]8号）的规定作为加速可行权处理，即视同剩余等待期内的股权支付计划已经全部满足可行权条件，在取消所授予权益工具的当期确认剩余等待期内的所有费用”。 上述财办会[2012] 11号的观点似乎更倾向于观点一，即在本例中，应当加速确认与第二、三期的相关费用 10500 万元。
因未满足可行权条件中的服务期限条件和非市场业绩条件而未被授予权益工具，属于正常的作废，按规定累计确认的股份支付应为零。而财办会[2012]11号讨论的情况是由公司股东大会等权力机构通过决议撤销股份支付计划，而不是因未满足可行权条件而自然作废。按照书中的上述解释，认为财办会[2012]11号文的观点更倾向于认为：在这种情况下，无论原股份支付计划中的服务期限条件和非市场业绩条件是否满足，在取消当时均加速确认全部的股份支付费用（假设原股份支付计划中的服务期限条件和非市场业绩条件均已满足），因此实际上会导致“观点一”下确认的费用显著大于“观点二”。
我个人更倾向于采用“观点二”。我理解虽然有证监会书中的倾向性观点，但其表述中采用了“似乎”等不确定的表述，表明也并未完全否定观点二。且从理论上说，观点二应当更加合理。当然，如果采用观点二，就需要对假设不取消股份支付计划情况下，原计划中的服务期限条件和非市场业绩条件得到满足的可能性作出合理的估计。

提问人：lhj229 时间：2012-12-26 16:56:14
回复 chenyiwei 的帖子
谢谢陈老师无私奉献。下载看了一下，有个疑问想请教陈老师， 152 页关于中央预算内投资的节能工程补助，按照财政部的 355 号文件，作为中央预算内固定资产投资不是应该作为投资补助进资本公积吗？为什么是与资产相关的补助处理？

回答人：chenyiwei
这个解释可能确实有问题。 2010 年之前的节能技术改造奖励资金是按照财建[2007]371号文拨付的，按规定应计入资本公积。 2011年之后按照新的规定拨付的节能改造奖励资金就不再有计入资本公积的规定。